臺灣高雄地方法院民事判決　　　　　　　　　　　　　　九十二年度智字第三○號
　　原　　　告　　美商微軟公司Microsoft Corp.
　　法定代理人　　甲○○○○○.
　　　　　　　　　　　　　　　.
　　訴訟代理人　　洪慶順律師
　　　　　　　　　洪仁杰律師
　　被　　　告　　佳安電腦有限公司
　　　　　　　　　　　　　　　.
　　兼法定代理人　丙○○　　　.
　　被　　　告　　羚豪資訊股份有限公司
　　　　　　　　　　　　　　　.
　　兼法定代理人　乙○○　　　.
右當事人間著作權損害賠償等事件，於民國九十三年二月三日言詞辯論終結，本院判
決如左：
    主    文
被告乙○○、羚豪資訊股份有限公司應連帶給付原告新台幣壹佰陸拾伍萬元，及均自
民國九十二年三月二十九日起至清償日止，按週年利率百分之五計算之利息。
被告乙○○、羚豪資訊股份有限公司應將本院九十二年度簡字第三一００號、九十二
年度訴字第一三九八號刑事判決書之主文及事實，暨本件最後事實審判決書主文，以
長十二公分，寬八公分之篇幅，登載於經濟日報內頁版壹日。
原告其餘之訴駁回。
訴訟費用由被告乙○○、羚豪資訊股份有限公司連帶負擔十分之二，餘由原告負擔。
本判決第一項、第二項於原告以新台幣伍拾陸萬元供擔保後，得假執行。
原告其餘假執行之聲請駁回。
    事實及理由
一、本件被告丙○○、佳安電腦有限公司經合法通知，未於言詞辯論期日到場，核無
    民事訴訟法第三百八十六條各款所列情形，爰依原告聲請，由其一造辯論而為判
    決。
二、原告主張：被告乙○○為被告羚豪資訊股份有限公司（以下簡稱羚豪公司）負責
    人，被告丙○○為被告佳安電腦有限公司（以下簡稱佳安公司）負責人，其等明
    知原告享有Access  2000、Excel  2000、FrontPage   2000、Outlook  2000、
    PowerPoint  2000、Word 2000、Windows  98、Windows  ME、Windows  2000及
    Windows XP等十種電腦程式著作之著作權，詎乙○○未經原告同意，自民國九十
    年十一月起至九十一年三月中旬止，擅將該等軟體重製於電腦硬式磁碟機中，並
    附同其銷售之電腦硬體，贈送於不特定之消費者，丙○○則提供其本身之名片、
    佳安公司出貨單予乙○○，以掩飾非法重製之行為，致原告受損，其損害難以估
    算，爰依民法第一百八十五條、第二十八條、著作權法第八十八條規定，以每一
    種軟體為單位，以侵害情節最大之新台幣（以下同）一百萬元算定其賠償額，請
    求被告四人連帶賠償一千萬元，並依著作權法第八十九條規定，請求由被告四人
    連帶負擔費用，將最後事實審判決書登載於新聞紙；另為排除侵害、防止侵害之
    虞，依著作權法第八十四條規定，請求被告登載道歉啟事於新聞紙等語。並聲明
    ：(1)被告應連帶付原告一千萬元，及自起訴狀繕本送達翌日起至清償日止，按週
    年利率百分之五計算之利息。(2)被告應將附件所載道歉啟事，以長二十五公分，
    寬十九公分之篇幅，登載於經濟日報第一版下半頁一日，費用由被告連帶負擔。
    (3)被告應將本案刑事最後事實審判決書主文及事實欄，及本案民事最後事實審判
    決書主文欄，以長二十五公分，寬十九公分篇幅，登載於經濟日報第一版下半頁
    一日，費用由被告連帶負擔。(4)訴訟費用由被告連帶負擔。(5)原告願供擔保，請
    准宣告假執行。
三、被告乙○○、羚豪公司則辯稱：伊等目前無力賠償等語；被告丙○○、佳安公司
    未於最後言詞辯論期日到庭，惟據其等前到庭以：佳安公司自九十年三月八日起
    即停止營業，丙○○係將該公司盤讓予乙○○，並由乙○○向房東承租原址經營
    ，丙○○之名片、出貨單則散留在公司內，未予丟棄，並非刻意提供予乙○○等
    語，資為抗辯。並均聲明：(1)原告之訴駁回。(2)訴訟費用由原告負擔。
四、兩造不爭之事實：
（一）被告乙○○為羚豪公司負責人，丙○○為佳安公司負責人。
（二）原告享有Access 2000、Excel 2000、FrontPage 2000、Outlook 2000、Power
      Point 2000、Word 2000、Windows 98、Windows ME、Windows 2000及Windows
      XP等十種電腦程式著作之著作權。
五、原告主張被告乙○○於右述時間，為執行羚豪公司職務，而非法重製上述電腦軟
    體，附同其銷售之電腦硬體，贈與不特定消費者之事實，為乙○○、羚豪公司所
    是認，且經本院刑事庭以九十二年度簡字第三一００號、九十二年度訴字第一三
    九八號分別判處乙○○有期刑七月，緩刑三年，緩刑期間付保護管束，及科處羚
    豪公司罰金十五萬元，均確定在案，此經本院調取上開刑事卷核閱屬實，堪信為
    真。惟原告主張被告丙○○與乙○○共同侵害原告之著作權等情，為丙○○、佳
    安公司所否認，並以前揭情詞置辯。經查：
（一）佳安公司自九十年三月八日起即停業一年（迄至九十一年三月七日）乙節，有
      高雄市政府建設局九十年三月十三日高市建設二字第九００五五０五００一號
      函在卷可佐，而乙○○販售附有非法重製軟體電腦之時間，係自九十年十一月
      起至九十一年三月間止，此有出貨單、統一發票附於刑案警卷可稽，職是，以
      乙○○重製、附贈上開電腦軟體之時，佳安公司已處於停業狀態，自難認佳安
      公司之負責人或其他人員有共謀或實際參與該非法重製之行為。
（二）其次，乙○○於上述時段與不特定人交易時，固係以抬頭打印「佳安電腦有限
      公司」之出貨單為之，此有上開出貨單可按，惟徵諸社會常情，出貨單之用途
      僅在記載賣方交付之標的物明細，以供買賣雙方憑核，並無固定之格式，是即
      便乙○○使用印有佳安公司名銜之出貨單，尚無從排除便宜行事之可能，而逕
      認其係為佳安公司出貨，或丙○○知悉、參與非法重製電腦軟體，況且，乙○
      ○開立予買方之交易憑證，係蓋印羚豪公司之統一發票專用章，亦有上開統一
      發票可稽，準此，益見乙○○係在執行羚豪公司之業務，而與佳安公司無涉。
      至原告另稱：上開出貨單係丙○○提供予乙○○等語，惟為丙○○所否認，辯
      稱該等出貨單係盤讓後散留未收走等情，然即便該等出貨單係丙○○提供予乙
      ○○或羚豪公司，亦僅係為羚豪公司省卻另行印制出貨單之成本，而未必與上
      開電腦軟體之非法重製或附贈有關，況乙○○均係以羚豪公司名義開立統一發
      票予買主，已如前述，則丙○○提供出貨單予乙○○或羚豪公司，亦顯然無從
      為其等掩飾附送非法重製軟體之犯行。據上，上開出貨單顯不足證明丙○○或
      佳安公司有與乙○○共同侵害原告之著作權。
（三）再者，乙○○持用印有「佳安電腦有限公司管理部丙○○」等內容之名片，固
      有名片影本附於刑案警卷可稽，惟上開名片內另有以手寫方式記載「小何」之
      字樣，並另書立電話號碼，自外觀而言，尚足使人查知「小何」與「丙○○」
      並非同一人，而不至令人逕認持用者即係丙○○，是即便該名片係丙○○提供
      予乙○○者，亦顯不足證明丙○○知悉或參與乙○○非法重製、附贈上開軟體
      之行為，或欲為其掩飾，是該名片亦不足據為有利於原告之判斷。
（四）綜上所述，原告援用之證據均不足證明丙○○有與乙○○共同侵害原告之著作
      權。從而，佳安公司亦無為其負責人負連帶賠償責任之餘地。
六、按因故意或過失不法侵害他人之著作財產權或製版權者，負損害賠償責任；前項
    損害賠償，被害人得依下列規定擇一請求：一、依民法第二百十六條之規定請求
    ，但被害人不能證明其損害時，得以行使權利依通常情形可得預期之利益，減除
    被侵害後行使同一權利所得利益之差額，為其所受損害。二、請求侵害人因侵害
    行為所得之利益，但侵害人不能證明其成本或必要費用時，以其侵害行為所得之
    全部收入，為其所得利益；依前項規定，如被害人不易證明其實際損害，得請求
    法院依侵害情節，在一萬元以上一百萬元以下酌定賠償額，如損害行為屬故意且
    情節重大者，賠償額得增至五百萬元；又被害人得請求由侵害人負擔費用，將判
    決書內容全部或一部登載新聞紙、雜誌，著作權法第八十八條第一項至第三項、
    第八十九條分別定有明文。次按，法人對於其董事或其他有代表權之人因執行職
    務所加於他人之損害，與該行為人連帶負賠償之責任，民法第二十八條亦有明文
    。本件被告乙○○為羚豪公司之負責人，於執行該公司業務時，擅自重製上開十
    種電腦程式著作，而侵害原告之著作權，依上開規定，乙○○、羚豪公司自應負
    連帶賠償責任。又電腦軟體之拷貝甚易，且流通性高，原告之實際損害不易證明
    ，本院參酌本件經查獲之出貨件數、上開十種電腦程式之市售價格等情節，酌定
    其賠償額為一百六十五萬元。從而，原告請求乙○○、羚豪公司連帶賠償一百六
    十五萬元，及均自九十二年三月二十九日起（即起訴狀繕本送達翌日）起至清償
    日止，按年息百分之五計算之利息，洵屬有據，應予准許，逾此範圍賠償金額及
    利息之請求，非屬正當，應予駁回。又乙○○擅自重製、附贈上開電腦軟體，不
    僅減損原告銷售該等電腦程式之數量，且有害於原告對該等程式著作所享有之信
    譽，則原告依上開規定，請求被告將刑事及民事最後事實審判決書部分內容刊登
    新聞紙，應予准許。惟羚豪公司之設立地係在高雄市，且乙○○附贈電腦軟體之
    交易對象亦多在高雄縣、市，此觀諸該公司變更登記資料卡、上開出貨單甚明，
    是本件損害之發生係侷限在南部地區，而未遍及台灣各地，則原告請求被告將判
    決書部分內容以長二十五公分、寬十九公分之篇幅刊登於經濟日報第一版，並不
    合乎比例，應以長十二公分、寬八公分之篇幅刊登於該報內頁版即足。再者，原
    告另主張上開電腦程式著作受侵害或有受侵害之虞，而請求被告等另刊登道歉啟
    事於新聞紙，惟乙○○經查獲之附贈非法電腦軟體行為業已完成，無從請求排除
    ，且登載道歉啟事亦無從產生排除該等侵害之效果；又乙○○並無非法重製他人
    著作物之前科，本件附贈電腦軟體之時間僅約三、四個月，交易件數亦屬零星，
    而原告又未能提出上開電腦程式著作可能續遭乙○○侵害之相關事證，是自難認
    上開電腦程式著作有受侵害之虞。職是，原告本部分請求洵屬無據，應予駁回。
    至被告丙○○、佳安公司並無與乙○○共同侵害原告之著作權，原告請求其等與
    乙○○、羚豪公司連帶賠償損害、刊登判決書或道歉啟事於新聞紙，均屬無據，
    應予駁回。
七、原告陳明願供擔保請准宣告假執行，就上述准許部分，核無不合，酌爰定相當擔
    保金額准許之。至上述駁回部分，其假執行之聲請已失所依附，應一併駁回。
八、結論：本件原告之訴為一部有理由，一部無理由，依民事訴訟法第三百八十五條
    第一項前段、第七十九條、第八十五條第二項、第三百九十條第二項，判決如主
    文。
中　　　華　　　民　　　國　　九十三　　年　　二　　月　　十七　　　　　日
　　　                              臺灣高雄地方法院民事第一庭
~B法　　　官  甯　馨
右為正本係照原本作成。
如不服本判決，應於送達後廿日內，向本院提出上訴狀並表明上訴理由，如於本判決
宣示後送達前提起上訴者，應於判決送達後十日內補提上訴理由書（須附繕本）。
中　　　華　　　民　　　國　　九十三　　年　　二　　月　　十七　　　　　日
~B法院書記官  林麗文
